臺灣花蓮地方法院刑事判決　　　　　　　 99年度訴字第337號
公　訴　人　臺灣花蓮地方法院檢察署檢察官
被　　　告　劉炎輝
　　　　　　高金民
　　　　　　張小萍
共　　　同
選任辯護人　曾泰源律師（法律扶助基金會指派）
上列被告因違反臺灣地區與大陸地區人民關係條例等案件，經檢
察官提起公訴（99年度偵字第2719號、第2927號），本院判決如
下：
    主  文
劉炎輝共同連續意圖營利，違反不得使大陸地區人民非法進入臺
灣地區之規定，累犯，處有期徒刑貳年，減為有期徒刑壹年。
高金民共同意圖營利，違反不得使大陸地區人民非法進入臺灣地
區之規定，處有期徒刑壹年捌月，減為有期徒刑拾月，緩刑肆年
，並應於判決確定後壹年內，向執行檢察官指定之政府機關、政
府機構、行政法人、社區或其他符合公益目的之機構或團體提供
陸拾小時之義務勞務，緩刑期間付保護管束。
張小萍共同意圖營利，違反不得使大陸地區人民非法進入臺灣地
區之規定，累犯，處有期徒刑拾月，減為有期徒刑伍月，如易科
罰金，以銀元佰元即新臺幣玖佰元折算壹日。
    事  實
一、劉炎輝前因違反毒品危害防制條例案件，經本院以89年度花
    簡字第552號判決判處有期徒刑6月，如易科罰金，以銀元 3
    百元折算1日確定，於民國91年8月1 日有期徒刑易科罰金執
    行完畢（構成累犯）。張小萍前因行使偽造文書案件，經本
    院以88年度訴字第276號判決判處有期徒刑1年2 月確定，於
    90年5月22 日徒刑執行完畢；復因違反毒品危害防制條例案
    件，經本院以91年度訴字第153號判決判處應執行有期徒刑1
    年2月確定，於93年6月19日縮短刑期執行完畢（構成累犯）
    。
二、詎劉炎輝、張小萍猶不知悔改，分別於93年4 月間之某日、
    93年7月12 日前之某日向高金民、張小萍表示若能前往大陸
    地區與大陸地區人民假結婚，繼而辦理相關手續，申請假結
    婚之大陸配偶進入臺灣地區，均將給予報酬新臺幣（下同）
    6萬元，而劉炎輝每仲介1名大陸地區人民與臺灣地區人民結
    婚，可獲得報酬2 萬元，劉炎輝為圖得前開利益，而安排高
    金民、張小萍前往大陸地區與大陸地區人民假結婚，高金民
    、張小萍為圖得前開利益，因而允諾擔任假結婚之人頭配偶
    。劉炎輝、高金民、張小萍明知大陸地區人民非經主管機關
    許可不得進入臺灣地區，而高金民與所安排之大陸地區人民
    林曉鳳（經公訴人另案通緝）間並無結婚真意，張小萍與所
    安排之大陸地區人民王緒才（經公訴人另案通緝）間並無結
    婚真意，為使上開大陸地區人民進入臺灣地區，劉炎輝基於
    使大陸地區人民非法進入臺灣地區之概括犯意，分別與高金
    民、張小萍共同基於使大陸地區人民非法進入臺灣地區之犯
    意聯絡，由劉炎輝於93年6月27 日帶同高金民、張小萍前往
    大陸地區，先後為下列行為：
（一）高金民與素昧平生之大陸地區人民林曉鳳會合，而高金民
      與林曉鳳間均無結婚之真意，仍於同年6月28 日在大陸地
      區福建省福州市虛偽登記結婚，於翌（29）日至福建省福
      州市公證處辦理公證，經該公證處核發（2004）榕公證內
      民字第4796號結婚公證書，待取得前開文件後，高金民即
      於同年7月1日先行返回臺灣，以前開結婚公證書及結婚證
      明書向海基會辦理認證證明，取得海基會核發之同年7 月
      23日核發之（93）核字第058610號證明，再由高金民於同
      年7月26 日前往花蓮縣警察局花蓮分局美崙派出所，自任
      林曉鳳進入臺灣地區保證責任之保證人，由承辦警員實質
      審核准予對保，嗣高金民於同年7月27 日委託不知情之盛
      利旅行社人員至內政部警政署入出境管理局（現已改制為
      入出國及移民署，下稱移民署），填載大陸地區人民進入
      臺灣地區旅行證申請書，檢具結婚證明書等文件，向移民
      署申請大陸地區女子林曉鳳以配偶身份來臺探親，經移民
      署承辦業務之公務員實質審核結果，因未能發覺渠等假結
      婚之事實，據以核發入出境許可及中華民國臺灣地區旅行
      證予林曉鳳，使林曉鳳於93年10月21日非法進入臺灣地區
      。
（二）張小萍與素昧平生之大陸地區人民王緒才會合，而張小萍
      與王緒才間均無結婚之真意，仍於同年7月12 日在大陸地
      區河南省漯河市虛偽登記結婚，於翌（13）日至河南省漯
      河市公證處辦理公證，經該公證處核發（2004）漯證民字
      第283 號結婚公證書，待取得前開文件後，張小萍即於同
      年7月15 日先行返回臺灣，以前開結婚公證書及結婚證明
      書向財團法人海峽交流基金會（下稱海基會）辦理認證證
      明，取得海基會核發之同年9月10 日核發之（93）核字第
      076446號證明，再由張小萍於同年9月16 日前往花蓮縣警
      察局吉安分局北昌派出所，自任王緒才進入臺灣地區保證
      責任之保證人，由承辦警員實質審核准予對保，嗣張小萍
      於同年9月17 日委託不知情之盛利旅行社人員至內政部警
      政署入出境管理局（現已改制為入出國及移民署，下稱移
      民署），填載大陸地區人民進入臺灣地區旅行證申請書，
      檢具結婚證明書等文件，向移民署申請大陸地區男子王緒
      才以配偶身份來臺探親，經移民署承辦業務之公務員實質
      審核結果，因未能發覺渠等假結婚之事實，據以核發入出
      境許可及中華民國臺灣地區旅行證予王緒才，使王緒才於
      94年4月18日非法進入臺灣地區。
三、案經內政部入出國及移民署專勤事務第一大隊花蓮縣專勤隊
    暨花蓮縣警察局吉安分局報告臺灣花蓮地方法院檢察署檢察
    官偵查起訴。
    理  由
壹、證據能力部分：
一、按被告以外之人於偵查中向檢察官所為陳述，除顯有不可信
    之情況者外，得為證據，刑事訴訟法第159條之1第2 項定有
    明文。偵查中被告以外之人（包括證人、鑑定人、告訴人、
    被害人及共同被告等）於偵查中之證詞，性質上均屬傳聞證
    據。惟現階段刑事訴訟法規定檢察官代表國家偵查犯罪、實
    施公訴，依法其有訊問被告、證人及鑑定人之權，證人、鑑
    定人且須具結，而實務運作時，檢察官偵查中向被告以外之
    人所取得之陳述，原則上均能遵守法律規定，不致違法取供
    ，其可信度極高，職是，被告以外之人前於偵查中已具結而
    為證述，除反對該項供述得具有證據能力之一方，已釋明「
    顯有不可信之情況」之理由外，不宜以該證人未能於審判中
    接受他造之反對詰問為由，即遽指該證人於偵查中之陳述不
    具證據能力。經查，證人即被告高金民、張小萍於偵查中之
    證述，業經證人高金民、張小萍於偵查中具結（見99年度偵
    字第2927號卷第35至36頁）而為證述，且無違法取供及證明
    力明顯過低之瑕疵，客觀上並無顯不可信之情況，前開證據
    資料，均有證據能力。
二、按被告以外之人於審判外之陳述，雖不符合刑事訴訟法法第
    159條之1至第159條之4之規定，但經當事人於審判程序同意
    作為證據，法院審酌該言詞陳述或書面陳述作成時之情況，
    認為適當者，亦得為證據。當事人、代理人或辯護人於法院
    調查證據時，知有同法第159條第1項不得為證據之情形，而
    未於言詞辯論終結前聲明異議者，視為有前項之同意，同法
    第159條第1項及第159條之5分別定有明文。經查，證人高金
    民、張小萍於警詢時之供述，雖屬傳聞證據，惟經當事人及
    其辯護人於本院準備程序中同意作為證據而不予爭執，且於
    本院審理時迄至言詞辯論終結前亦未就證據能力部分聲明異
    議，本院審酌前述證據資料製作時之情況，尚無違法不當及
    證明力明顯過低之瑕疵，認為以之作為證據應屬適當，依同
    法第159條之5規定，前揭證據資料均有證據能力，合先敘明
    。
壹、認定事實部分：
    上揭事實，業據被告劉炎輝於偵查中、本院準備程序中及審
    理時坦承不諱（見偵字第2927號卷第32至33頁，即偵字第27
    19號卷第41至42頁，本院卷第72至75頁、第121頁、100年 1
    月13日審判筆錄第3 頁），被告高金民、張小萍於警詢時、
    偵查中、本院準備程序中及審理時坦承不諱並互核相符（見
    移署專一花縣龍字第0998125430號卷第2至7頁，偵字第2927
    號卷第30至33頁，即偵字第2719號卷第39至42頁，本院卷第
    51至53頁、第72至75頁、第121頁、100年1月13 日審判筆錄
    第3 頁），並有被告劉炎輝全戶戶籍資料查詢結果、旅客入
    出境記錄查詢、入出國日期證明書、入出國日期紀錄（見移
    署專一花縣龍字第0998125430號卷第23頁、第27頁，吉警偵
    字第09900011183號卷第17頁，本院卷第147頁），就事實欄
    二、（二）所載犯行部分，並有被告高金民全戶戶籍資料查
    詢結果、戶籍謄本、大陸地區人民進入臺灣地區旅行證申請
    書、大陸地區人民進入臺灣地區保證書、委託書、被告高金
    民、林曉鳳旅客入出境記錄查詢、入出國日期紀錄、財團法
    人海峽交流基金會證明、結婚證明書、大陸地區人民申請來
    台查詢、大陸配偶來台（未入境）涉嫌虛偽結婚情資偵證調
    查表、中華民國臺灣地區（補出）境申請書各乙份（見移署
    專一花縣龍字第0998125430號卷第11頁、第13至22頁，本院
    卷第148頁、第150頁、第152至153頁、第155頁、第157至16
    3 頁），就事實欄二、（三）所載犯行部分，並有財團法人
    海峽交流基金會證明、結婚證明書、大陸地區人民進入臺灣
    地區旅行證申請書、大陸地區人民進入臺灣地區保證書、委
    託書、大陸地區人民王緒才申請來台查詢、內政部警政署大
    陸地區人民資訊管理系統、入出國日期證明書、被告張小萍
    、王緒才入出國日期紀錄、大陸配偶來台涉嫌虛偽結婚情資
    偵證調查表、戶籍謄本各乙份附卷可稽（見移署專一花縣龍
    字第0998125430號卷第33至37頁、第39至42頁，即吉警偵字
    第09900011183號卷第9至12頁、第14至16頁、第19頁、第20
    頁正面，本院卷第149頁、第151頁、第165至166頁、第 168
    頁、第170至175頁），足認被告劉炎輝、高金民、張小萍自
    白均與事實相符，均應堪採信。
    本件事證明確，被告3人犯行均洵堪認定，應予依法論科。
貳、適用法律部分：
一、按臺灣地區與大陸地區人民關係條例第79條對於違反同條例
    第15條第1 款所定不得使大陸地區人民非法進入臺灣地區之
    處罰，旨在防止大陸地區人民非法進入臺灣地區，以維護臺
    灣地區之安全與安定；所稱「非法」，自應從實質上之合法
    性予以判斷，凡評價上違反法秩序之方法，均屬「非法」。
    參照行政程序法第119條第1款、第2 款規定，受益人以詐欺
    、脅迫或賄賂方法，使行政機關作成行政處分者；或對重要
    事項提供不正確資料或為不完全陳述，致使行政機關依該資
    料或陳述而作成行政處分者，其信賴不值得保護。故在大陸
    地區通謀虛偽結婚，以不實之結婚證明辦理相關戶籍登記、
    入境等手續，憑以進入臺灣地區，其所持之入境許可文件雖
    係入出境主管機關所核發，形式上為合法，但因以詐欺方法
    而取得，即不具實質上之合法性，仍屬非法進入台灣地區（
    最高法院94年度台上字第1064號判決意旨參照）。
二、新舊法比較：
（一）被告劉炎輝、高金民、張小萍行為後，刑法業於94年2月2
      日修正公布，並於95年7月1日施行，修正刑法第2 條、第
      28條、第33條、第41條、第47條、第62條、第74條等條文
      ，並刪除第56條。按行為後法律有變更者，適用行為時之
      法律，但行為後之法律有利於行為人者，適用最有利於行
      為人之法律，修正後刑法第2條第1項定有明文。此條規定
      係規範行為後法律變更所生新舊法律比較適用之準據法，
      本身尚無新舊法比較之問題，於新法施行後，應一律適用
      新法第2條第1項之規定，為「從舊從輕」之比較，先予敘
      明。再按本次法律變更，比較時應就罪刑有關之共犯、未
      遂犯、想像競合犯、牽連犯、連續犯、結合犯，以及累犯
      加重、自首減輕暨其他法定加減原因（如身分加減）與加
      減例等一切情形，綜其全部罪刑之結果而為比較（最高法
      院95年度第8 次刑庭會議決議參照）。又刑法施行法亦於
      95 年6月14日修正公布增訂第1之1條條文，規定：「中華
      民國94年1月7日刑法修正施行後，刑法分則編所定罰金之
      貨幣單位為新臺幣。94年1月7日刑法修正時，刑法分則編
      未修正之條文定有罰金者，自94年1月7日刑法修正施行後
      ，就其所定數額提高為30倍。但72年6月26日至94年1月 7
      日新增或修正之條文，就其所定數額提高為3 倍。」亦即
      自95年7月1日起，刑法分則編所定罰金之貨幣單位，由原
      來之銀元改為新臺幣；且94年1月7日刑法修正時，刑法分
      則編未修正之條文定有罰金者，自95年7月1日起，有關罰
      金之數額提高為30倍。罰金罰鍰提高標準條例亦於95年 5
      月17日修正公布，刪除第2條條文，並自95年7月1 日施行
      。有關
      本件情形，新舊法比較如下：
   1、刑法第216條、第214條之行使使公務員登載不實事項於公
      文書罪，條文本身雖未修正，然該罪有罰金刑之處罰，且
      自24 年7月1日施行後即未再修正，依增訂刑法施行法第1
      之1 條之規定，其罰金即應以新台幣為單位，數額應提高
      30倍。而倘依被告行為時之罰金罰鍰提高標準條例第1 條
      之規定，依法律應處罰金罰鍰者，就其原定數額提高為 2
      倍至10倍。但法律已依一定比率規定罰金或罰鍰之數額或
      倍數者，依其規定。而依行政院會銜司法院於72年7月 27
      日發布，同年8月1日施行，有關刑法定有罰金各條，提高
      為10倍。再者銀元與新台幣之比率為1比3。從而前開刑法
      第216條、第214條之罪，修正前後罰金最高額應屬相同。
      惟被告行為時，刑法第33條第5款原規定：「罰金：1元以
      上。」修正後刑法第33條第5款則規定：「罰金：新台幣1
      千元以上，以百元計算之。」將罰金刑提高為新臺幣1 千
      元以上，且以百元計算，比較修正前後規定，修正後刑法
      第216條、第214條罰金刑之最低額，較修正前提高，依修
      正後刑法第2條第1項規定，自應以被告行為時之規定較為
      有利。
   2、又刑法第28條關於共同正犯之規定，由原條文：「二人以
      上共同實施犯罪之行為者，皆為共同正犯。」修正為：「
      二人以上共同實行犯罪之行為者，皆為共同正犯。」係將
      「實施」一語修正為「實行」，揆諸其修正理由，在於修
      正共同正犯之參與類型，確定在「實行」概念下之共同參
      與行為，始能成立共同正犯，而排除「陰謀共同正犯」及
      「預備共同正犯」，惟無礙於共謀共同正犯之適用，則倘
      屬共謀共同正犯之類型，適用修正前之刑法第28條對於被
      告並無不利，本件被告劉炎輝、高金民、張小萍非屬陰謀
      共同正犯及預備共同正犯之範疇，其等均具有犯意聯絡及
      行為分擔，不論新法或舊法，均應論以實行之共同正犯，
      是比較新舊法，新法之規定並無較為有利，依修正後刑法
      第2條第1項前段應適用行為時之刑法第28條。
   3、修正後刑法業已刪除第56條連續犯之規定。是於新法修正
      施行後，行為人之數犯罪行為，即須分論併罰。此刪除雖
      非犯罪構成要件之變更，但顯已影響行為人刑罰之法律效
      果，自屬法律有變更，依新法第2條第1項之規定，比較新
      、舊法結果，仍應適用較有利於被告之行為時法律即舊法
      論以連續犯。
   4、修正前刑法第47條規定「受有期徒刑之執行完畢，或受無
      期徒刑或有期徒刑一部之執行而赦免後，五年以內再犯有
      期徒刑以上之罪者，為累犯，加重本刑至二分之一」，而
      修正後刑法第47條第1 項規定：「受徒刑之執行完畢，或
      一部之執行而赦免後，5 年以內故意再犯有期徒刑以上之
      罪者，為累犯，加重本刑至二分之一」。比較修正前、後
      該條之規定，可知修正前有關累犯之成立，不以再犯之罪
      係故意犯罪為限，然修正後之規定，則以再犯故意犯（不
      包括過失犯）為成立累犯之要件，新舊法就此範圍既有所
      變動，自屬犯罪後法律有變更，而非僅屬文字修正，應有
      新舊法比較之施用（最高法院96年度台上字第1037號、第
      934號、第1323 號判決意旨參照）。然若修正施行前被告
      再犯者係故意犯罪，則修正前、後之規定，均成立累犯，
      是以經比較新、舊法結果，修正後刑法並未較有利於被告
      。
   5、修正前刑法第62條規定：「對於未發覺之罪自首而受裁判
      者，減輕其刑。但有特別規定者，依其規定。」而修正後
      第62條規定為：「對於未發覺之罪自首而受裁判者，得減
      輕其刑。但有特別規定者，依其規定。」即修正後刑法第
      62條關於自首之規定，將必減輕其刑改為得減，自屬法律
      有變更，且比較結果以舊法有利於被告等，應適用修正前
      之規定。
   6、綜合比較前開罪刑結果，適用修正前相關刑罰法律，對被
      告劉炎輝較為有利，自應適用修正前刑法相關規定。
（二）再按易科罰金之易刑處分之規定，非屬前述最高法院95年
      度第8 次刑事庭會議決議法律變更之比較適用原則所稱之
      「共犯、未遂犯、想像競合犯、牽連犯、連續犯、結合犯
      ，以及累犯加重、自首減輕暨其他法定加減原因（如身分
      加減）與加減例」之範圍，自無適用該原則所稱之「綜其
      全部罪刑之結果而為比較」而須整體適用同一法律之問題
      ；且易刑處分並非從刑，顯亦無主刑從刑不得割裂適用法
      律之問題。惟若被告行為後之易科罰金之規定有所修正，
      該易科罰金之准否及折算標準於刑法修正施行後，仍應依
      刑法第2條第1項之規定，適用最有利於行為人之法律。經
      查，被 告張小萍行為時之易科罰金折算標準，依98年4月
      29日廢止前之罰金罰鍰提高標準條例第2 條規定，就其原
      定刑法罰金數額提高為1百倍折算1日，則本件被告張小萍
      行為時之易科罰金折算標準，應以銀元3百元折算1日，經
      折算為新臺幣幣值後，應以新臺幣9百元折算為1日。惟修
      正後施行之刑法第41條第1 項前段則規定：「犯最重本刑
      為5年以下有期徒刑以下之刑之罪，而受6個月以下有期徒
      刑或拘役之宣告者，得以新臺幣1千元、2千元或3 千元折
      算1 日，易科罰金。」比較修正前後之易科罰金折算標準
      結果，修正前之舊法折算規定，較有利於被告張小萍，自
      應依修正後刑法第2條第1項前段，適用修正前刑法第41條
      第1項前段及廢止前罰金罰鍰提高標準條例第2條規定，對
      被告張小萍較為有利。
三、被告劉炎輝、高金民、張小萍所為，均係犯92年10月29日修
    正後臺灣地區與大陸地區人民關係條例第79條第2項、第 15
    條第1款之意圖營利使大陸地區人民非法進入臺灣地區罪。
    被告劉炎輝與被告高金民，被告劉炎輝與被告張小萍間就前
    開使大陸地區人民非法進入臺灣地區罪，分別有犯意之聯絡
    及行為之分擔，皆為共同正犯。被告劉炎輝先後2 次意圖營
    利使大陸地區人民非法進入臺灣地區犯行，時間緊接，方法
    相同，觸犯構成要件相同之罪名，均係基於概括犯意反覆為
    之，為連續犯，應依修正前刑法第56條之規定，以一罪論，
    並加重其刑。被告劉炎輝前因違反毒品危害防制條例案件，
    經本院以89年度花簡字第552號判決判處有期徒刑6月，如易
    科罰金，以銀元3百元折算1日確定，於91年8月1日有期徒刑
    易科罰金執行完畢，有臺灣高等法院被告前案紀錄表1 紙附
    卷可佐，其於有期徒刑執行完畢後，5 年內再犯本件有期徒
    刑以上刑之罪，為累犯，應依修正前刑法第47條規定，加重
    其刑。張小萍前因行使偽造文書案件，經本院以88年度訴字
    第276號判決判處有期徒刑1年2月確定，於90年5月22日徒刑
    執行完畢；復因違反毒品危害防制條例案件，經本院以91年
    度訴字第153號判決判處應執行有期徒刑1年2月確定，於 93
    年6月19 日縮短刑期執行完畢，有臺灣高等法院被告前案紀
    錄表1紙附卷可佐，其於有期徒刑執行完畢後，5年內再犯本
    件有期徒刑以上刑之罪，為累犯，應依修正前刑法第47條規
    定，加重其刑。被告張小萍於犯罪未被有偵查權之機關或公
    務員發覺前，主動向花蓮縣警察局吉安分局仁里派出所巡佐
    吳文治自首犯行，並接受審判，業據被告陳明在卷（見本院
    卷第52頁），並有查獲報告1份在卷可佐（見吉警偵字第099
    00011183號卷第1頁），符合修正前刑法第62 條前段自首規
    定之要件，爰依該規定減輕其刑。按被告3 人行為後，刑法
    第59條之規定，業於94年2月2日修正公佈，於95年7月1日施
    行，由原所定「犯罪之情狀可憫恕者，得酌量減輕其刑」，
    修正為「犯罪之情狀顯可憫恕，認科以最低刑度仍嫌過重者
    ，得酌量減輕其刑。」，惟此規定，為法院就刑之酌減審認
    標準見解之明文化，非屬法律之變更，應逕行適用新法之規
    定（最高法院95年度第8次、第21 次刑事庭會議決議參照）
    。又按臺灣地區與大陸地區人民關係條例第79條第2 項之修
    正罰則，其立法目的係因所謂「蛇頭」（指安排大陸地區人
    民偷渡至大陸地區以外地區之人）引介大陸偷渡客進入臺灣
    地區，日趨猖狂，對社會秩序及國家安全之危害，甚為嚴重
    ，故有特別加重其刑罰之必要。故本條規範對象，本係針對
    慣常性引介大陸偷渡客進入我國之人為主，因其等經常藉由
    大批非法引介大陸人士來台牟利，對國家安全造成之風險特
    別嚴重，並因此獲得鉅額利益，為從根本上阻絕此種對國家
    安全有高危險行為之經濟上誘因，自有必要特別以嚴厲之刑
    罰手段嚇阻；惟就單一性之使大陸人士非法來台行為，縱行
    為人因此謀得利益，仍不應與上揭經常性之「蛇頭」所獲利
    益相提並論。此時倘仍將專為牟取暴利之「蛇頭」而特設之
    重罰，強加於僅為蠅頭小利、危害性較微之一次性行為人，
    雖可達嚇阻此種非法引介行為之目的，但有違憲法上之比例
    原則，而有情輕法重之情形，亦屬事實。經查，被告張小萍
    、高金民均係因失業而經濟困難，始答應擔任假結婚之人頭
    配偶，其行為係因貪圖小利所為，被告劉炎輝引介大陸地區
    人民林曉鳳、王緒才進入臺灣地區，尚非慣常性引介大陸地
    區人民進入臺灣地區，被告3 人本質上均與「蛇頭」有所不
    同，此時倘仍以該條重罰被告3 年以上之重刑，非但流於苛
    酷，亦有違國民之法律感情。故本件就被告3 人所犯情節觀
    之，實屬情輕法重，被告尚非全無可憫之處，應依刑法第59
    條規定，減輕其刑，被告劉炎輝並依法先遞加後減之，被告
    張小萍並依法先加後減之。爰審酌被告劉炎輝、高金民、張
    小萍貪圖小利，由高金民、張小萍擔任假結婚之人頭配偶，
    由劉炎輝安排前往大陸地區與亦無結婚真意之大陸地區人民
    林曉鳳、王緒才假結婚，並由被告高金民、張小萍各申請林
    曉鳳、王緒才進入臺灣地區，使林曉鳳、王緒才得以非法進
    入臺灣地區，所為已造成臺灣地區對大陸地區人民入境管理
    之危害，對國家社會治安造成潛在危險，危害非輕，被告張
    小萍犯罪後自首並迭承犯行，知所悔悟，被告高金民、劉炎
    輝犯罪後坦承犯行，知所悔悟，並兼衡被告3 人之智識程度
    、犯罪之手段、並非人蛇集團成員，情節較輕等一切情狀，
    量處如主文所示之刑，以資儆懲。
四、又被告3 人行為後，中華民國九十六年罪犯減刑條例業經總
    統於96年7月4日制定公布，於同年7月16 日生效施行，犯罪
    在96年4月24日以前者，除有該條例第3條所列各罪，且經宣
    告死刑、無期徒刑或逾有期徒刑1年6月之刑者，不予減刑外
    ，餘均依該條例第2條第1項之規定減刑，其中有期徒刑、拘
    役或罰金，減其刑期或金額二分之一，該條例第2條第1項第
    3款、第3條第1項分別定有明文。查被告3人犯罪時間在96年
    4月24 日前，復無前開條例所列不予減刑之情形，均應依中
    華民國九十六年罪犯減刑條例第2條第1項第3款、第7條之規
    定，減刑二分之一如主文所示，被告張小萍部分並依同條例
    第9條之規定，併依修正前刑法第41條第1項前段諭知易科罰
    金之折算標準。
五、被告高金民行為後，有關緩刑之規定雖亦經修正，惟緩刑之
    規定，並非關於行為可罰性之刑罰法律規範，應無修正後刑
    法第2條第1項之適用，故犯罪在刑法修正施行前，於刑法修
    正施行後裁判，關於緩刑之宣告，自應適用修正後刑法第74
    條之規定，最高法院95年度第8 次刑事庭會議決議可資參照
    。經查，被告高金民雖曾於84年間因過失致死案件，經本院
    以85年度交訴字第74號判處有期徒刑6月，緩刑4年確定，緩
    刑期滿未經撤銷，刑之宣告失其效力等情，有臺灣高等法院
    被告前案紀錄表1 份附卷可稽，被告高金民前開刑之宣告既
    失其效力，相當於未曾受有期徒刑以上刑之宣告，其因一時
    失慮，致罹刑典，經此偵審及科刑教訓，當知所警惕，信無
    再犯之虞，本院因認對被告所宣告之刑，以暫不執行為適當
    ，爰依刑法第74條第1項第1款之規定，併諭知緩刑3 年，以
    啟自新，並依同法第74條第2項第5款規定，命其於判決確定
    後1 年內向執行檢察官指定之公益團體、地方自治團體或社
    區提供義務勞務60個小時，並依同法第93條第1項第2款規定
    宣告在緩刑期內付保護管束。
、公訴意旨另以：被告劉炎輝、高金民、張小萍基於使大陸地
    區人民非法進入台灣地區之犯意聯絡，由高金民、張小萍分
    別於93年7月27日及同年9月17日，書立「大陸地區人民進入
    台灣地區旅行證申請書」、「大陸地區人民進入台灣地區保
    證書」各一份，並於申請書之申請事由欄偽載「探親」，配
    偶欄則分別記載上開假結婚之對象，捏載探親對象之不實配
    偶身分，進而將前揭申請書、保證書連同上述不實之結婚公
    證書、財團法人海峽交流基金會證明，向內政部警政署入出
    境管理局申請林曉鳳、王緒入境，境管局因此發給林曉鳳、
    王緒才中華民國台灣地區旅行證並將相關之不實事項登載於
    職務上所掌之大陸地區人民申請進入台灣地區之簿冊上，使
    林曉鳳、王緒才分別於93年10月21日、94年4月18 日得以探
    親方式掩飾，非法進入臺灣地區，足以生損害於入出境機關
    對於戶籍管理及大陸配偶入境審查之正確性，因認被告3 人
    此部分行為另涉犯刑法第216條、第214條之行使使公務員登
    載不實文書罪嫌云云。惟按刑法第214 條所謂使公務員登載
    不實事項於公文書罪，須一經他人之聲明或申報，公務員即
    有登載之義務，並依其所為之聲明或申報予以登載，而屬不
    實之事項者，始足構成，若其所為聲明或申報，公務員尚須
    為實質之審查，以判斷其真實與否，始得為一定之記載者，
    即非本罪所稱之使公務員登載不實（最高法院73年台上字第
    1710號判例參照）。臺灣地區與大陸地區人民關係條例第15
    條第1 款所指之「使大陸地區人民非法進入臺灣地區」，依
    同法第10條第1 項規定，係指大陸地區人民非經主管機關許
    可，不得進入臺灣地區而言（最高法院84年台上字第1601號
    判決意旨參照）。而主管機關內政部訂定「大陸地區人民進
    入臺灣地區許可辦法」以資規範，該許可辦法對大陸地區人
    民申請入境之資格條件、申請入境之目的、須備齊之文件、
    查證及驗證程序、受理核轉機構、保證人資格及對保程序、
    不予准許事由及人數限制、入境停留期間及延長次數、入境
    時及入境後應遵守之相關規定均有詳細之規定。而依被告行
    為時之大陸地區人民進入臺灣地區許可辦法（91年9月11 日
    修正公布）第17條第1項第7款規定，有事實足認係通謀而為
    虛偽結婚者，得不予許可大陸地區人民進入臺灣地區之申請
    ，已許可者，得撤銷或廢止其許可，並註銷其旅行證，足見
    大陸地區人民申請進入臺灣地區，其申請入境之事由是否屬
    實，主管機關應為實質審查，以判斷其真實與否，並非一經
    聲明，即有登載之義務。查被告高金民、張小萍申請大陸地
    區人民林曉鳳、王緒才來台，既須經主管機關境管局為實質
    之審查以為准駁之決定，縱主管機關疏於審查，致使朦混通
    過，准許入境，被告等此部分所為，尚與刑法第214 條之使
    公務員登載不實罪之構成要件有間。公訴人認此部分涉有行
    使使公務員登載不實文書罪嫌，容有誤會，此外復查無其他
    證據證明被告3 人確有公訴意旨所指此部分犯行，惟此部分
    與前揭論罪科刑部分，有牽連犯關係，屬裁判上之一罪，爰
    不另為無罪之諭知，附此敘明。
據上論斷，應依刑事訴訟法第299條第1項前段，臺灣地區與大陸
地區人民關係條例第15條第1款、第79條第2項，刑法第11條前段
、第2條第1項前段、第74條第1項第1款、第2項第5款、第93條第
1款，修正前刑法第28條、第56條、第47條、第62條前段、第 41
條第1項前段，廢止前罰金罰鍰提高標準條例第1條前段、第2 條
，現行法規所定貨幣單位折算新臺幣條例第2 條，中華民國九十
六年罪犯減刑條例第2條第1項第3款、第7條、第9 條，判決如主
文。
本案經檢察官簡淑如到庭執行職務
中    華    民    國   100    年    1     月    31    日
                  刑事第二庭  審判長  法  官  張宏節
                                      法  官  蔡寶樺
                                      法  官  林季緯
以上正本證明與原本無異。
如不服本判決應於收受送達後10日內向本院提出上訴書狀，並應
敘述具體理由。其未敘述上訴理由者，應於上訴期間屆滿後20日
內向本院補提理由書(均須按他造當事人之人數附繕本)「切勿逕
送上級法院」。
中    華    民    國   100    年    1     月    31    日
                                書記官
附錄本案論罪科刑法條全文：
臺灣地區與大陸地區人民關係條例第15條第1款
下列行為不得為之：
一、使大陸地區人民非法進入臺灣地區。
臺灣地區與大陸地區人民關係條例第79條第2項
意圖營利而犯前項之罪者，處3年以上10 年以下有期徒刑，得併
科新臺幣5百萬元以下罰金。